【裁判字號】    91,簡上,86
【裁判日期】    921020
【裁判案由】    確定界址
【裁判全文】
臺灣臺南地方法院民事判決  九十一年度簡上字第八六號
    上  訴  人  乙○○
    被上訴人    甲○○○
右當事人間請求確定界址事件，上訴人不服本院新市簡易庭九十一年五月二十七日所
為第一審判決（九十一年度新簡字第二八二號）提起上訴，本院判決如左：
    主    文
上訴駁回。
第二審訴訟費用由上訴人負擔二分之一，餘由被上訴人負擔。
    事    實
甲、上訴人方面：
  一、聲明：求為判決(一)原判決廢棄。(二)右廢棄部分，確認上訴人所有坐落台南縣新
      市鄉○○段三七二之一七地號土地與被上訴人所有之同段三七四之一地號土地
      間之界址，為如附圖所示Ａ─Ｅ─Ｂ連接線。
  二、陳述：
      （一）系爭坐落台南縣新市鄉○○段三七四之一地號土地自民國四十七年一月
            二十六日起至八十四年十一月二十六日止，其所有權變更共有五次，且
            亦經台南縣新化地政事務所於八十四年七月二十日就系爭三七四之一、
            三七二之一七地號之界址Ａ、Ｅ、Ｂ連接線，製作製作複丈成果圖在案
            。
      （二）次查，系爭三七二之一七地號與同段三七二之二二地號兩筆土地，原係
            一國有土地，後由上訴人與姜天賜於八十四年間共同向國有財產局購得
            ，嗣後上訴人再與姜天賜於八十四年六月十六日協議分割，而由上訴人
            取得系爭三七二之一七地號土地之所有權，此時系爭三七二之一七地號
            與系爭三七四之一地號土地間之界址係依八十四年七月二十日薪化地政
            事務所對系爭三七四之一地號等四筆土地之鑑界結果，即應為附圖所示
            Ａ─Ｅ─Ｂ連接線，此亦為上訴人向來主張系爭界址為Ａ─Ｅ─Ｂ連接
            線之由來。復又依照九十一年六月二十五日新化事務所對系爭三七四之
            一地號土地之鑑界結果，亦顯示系爭兩筆土地之界址應為Ａ─Ｅ─Ｂ連
            接線，上訴人多年來對此由地政機關所鑑定之界址已形成一信賴關係而
            不曾感到懷疑。倘不依照前揭二次地政機關之鑑界而改依照內政部土地
            測量局之鑑測結果，因會破壞長久認定之界址，則非但影響到上訴人之
            權益，亦影響與被上訴人所有之三七四之一號相鄰土地所有人之權益，
            例如訴外人蔡張妙英所有坐落同段三七四之四地號土地上之房屋，若依
            該次之鑑測結果，則該屋竟會變成坐落在被上訴人之土地上，由此可證
            土地測量局之鑑測結果之不準確性與不合理性。
      （三）另一訴外人陳俊廷所有坐落同段三七四之二二地號土地（位於上訴人土
            地之東南側）在之前與他人之訴訟中，法院認定其與被上訴人土地之界
            址並非由Ｉ、Ｈ、Ｇ點所延伸之Ｄ─Ｆ連接線為界，此再度證明土地測
            量局該次之鑑測結果確有可議之處。
      （四）又系爭三七四之一地號土地為被上訴人所有，其坐落位置在同段三七二
            之一七及三七四之七地號土地之後面，均未靠道路，有新市戶政九十一
            年七月二十九日所發門牌證明可按，即被上訴人向新市戶政申請分別為
            新市鄉○○路一○巷六號及一○巷八號與九十一年七月二十四日現場照
            片可證，足徵並無臨靠中華路，是土地測量局所為鑑測結果顯有重大違
            誤。
      （五）再者，上訴人所有系爭三七二之一七地號土地面積為二十一平方公尺，
            另同段三七四之七地號土地國有土地之房屋面積五十五點五平方公尺，
            合計共七十六點五平方公尺，足證被上訴人所稱上訴人僅有六坪多乙節
            ，與事實不符，自難採信。
      （六）退萬步言，縱使系爭兩筆土地之界址如土地測量局之鑑測結果，亦僅證
            明當初上訴人所購得者為國有土地之一部分，因該筆國有土地當初確實
            係以Ａ─Ｅ─Ｂ連接線，而與被上訴人之土地為界，故Ａ、Ｅ、Ｂ連接
            線與Ｉ─Ｈ─Ｇ點之連接線中間之土地，仍應為國有土地，而非為被上
            訴人之土地。
  三、證據：除援用原審所為立證方法外，補提地籍圖謄本四份、所有權狀一份、房
      屋稅籍證明書一份、門牌證明書二份、照片兩幀、同意書一份、土地登記申請
      書登記清冊、土地增值稅免稅證明書一份、身分證影本二份、戶籍謄本一份、
      土地登記謄本四份為證。
乙、被上訴人方面：
  一、聲明：求為判決駁回上訴。
  二、陳述：除與原審判決記載相同者，茲予引用外，補稱：
      （一）本件係確定界址事件，系爭兩筆土地之界址何在，應以現在之地籍資料
            （例如地籍圖）為準，不得以任何一方主觀上之主張為標準，系爭二筆
            土地之界址應為附圖所示Ｉ、Ｈ、Ｇ點之連接線為準，業經原審囑託內
            政部土地測量局鑑測結果所認定，而內政部土地測量局係最高測量機關
            ，其鑑測結果有權威性，不容上訴人單方面之主張或其單方面之見解否
            定內政部土地測量局之鑑測結果。
      （二）查上訴人所有系爭三七二之一七地號土地之面積，依土地謄本之記載應
            為六坪而已，若按其在本件所主張土地界址，上訴人所有之土地暴增為
            二十二坪左右，不當得利十六坪之多，可見其所謂系爭土地界址應為Ｂ
            Ｅ、Ａ點之連接線云云之主張，顯不足採。
      （三）雙方土地之界址應以內政部土地測量局為準，係指雙方爭執應以地政機
            關現在鑑測結果為準，所謂鑑測結果應以現在地籍資料為準，至於過去
            有否鑑界，其鑑界如何，均與本件訴訟無涉，因兩造所爭執之界址係以
            現在之界址故也。
      （四）上訴人雖主張以台南縣新化地政事務所於八十四年七月二十日所為測量
            製作之複丈成果圖所示Ｂ、Ｅ、Ａ點之連接線為準，然被上訴人並不知
            有八十四年七月二十日之測量乙事，況縱然有該複丈成果圖存在，亦無
            法推翻最高機關內政部土地測量局於九十年八月一日之鑑測結果。
  三、證據：援用原審所為立證方法外，補提複丈成果圖、土地使用分區同意書、新
      市鄉公所函文各一份為證。
丙、本院依職權向台南縣新化地政事務所查明(一)該所於八十四年七月二十日及九十年
    五月十八日就系爭三七四之一、三七二之一七地號土地所製作之地籍圖及複丈成
    果圖，其就上開二筆土地測繪界址係相當於附圖所示何一連接線？(二)上開複丈成
    果圖標示之鐵條、噴漆及界址點係相當於附圖所示何一標示點？(三)系爭三七四之
    一地號土地所有權人是否曾於七十九年間向貴所申請測量鑑界？並調取測量成果
    圖。
    理      由
一、本件上訴人起訴主張：系爭坐落台南縣新市鄉○○段三七二之一七地號土地為其
    所有，與被上訴人所有之系爭三七四之一地號土地相毗鄰，茲因兩造系爭土地間
    界址原為附圖所示Ａ─Ｅ─Ｂ連接線，嗣經被上訴人申請台南縣新化地政事務所
    重新鑑定後為附圖所示Ｉ─Ｈ─Ｇ點之連結線，致上訴人之面積減少三平方公尺
    ，爰訴請確認其與被告間之土地界址為附圖所示Ａ─Ｅ─Ｂ連接線。被上訴人則
    以：雙方土地之界址應以內政部測量局測量結果所認之地籍圖經界線即附圖所示
    Ｉ─Ｈ─Ｇ點之連結線為準，上訴人主張之界址經界線與實際經界狀態不符等語
    ，資為抗辯。
二、按確認法律關係成立或不成立之訴，非原告有即受確認判決之法律上利益者，依
    民事訴訟法第二百四十七條前段之規定，固不得提起之。惟所謂「即受確認判決
    之法律上利益」，係指法律關係之存否不明確，原告主觀上認其在法律上之地位
    有不安之狀態存在，且此種不安之狀態，能以確認判決將之除去者而言。故如法
    律關係之存在與否不明確，致原告在私法上地位有受侵害之危險，而此危險得以
    對被告之確認判決除去之者，即得提起確認之訴。本件兩造對於系爭三七二之一
    七、三七四之一地號兩筆土地間之界址有爭執，此不明確情形，足令上訴人即原
    告在私法上地位有受侵害之危險，並得以確認判決除去之，故其提起本件確定界
    址訴訟有即受確認判決之法律上利益，先為敘明。
三、次按土地法第四十六條之二第一項規定「重新實施地籍測量時，土地所有權人應
    於地政機關通知之限期內，自行設立界標，並到場指界。逾期不設立界標或到場
    指界者，得依左列順序逕行施測：（一）鄰地界址。（二）現使用人之指界。（
    三）參照舊地籍圖。（四）地方習慣。」。次按，相鄰兩土地，其具體界址何在
    ，如有圖地相符之地籍圖可稽，固以地籍圖為準，惟地籍圖如不精確，則應秉持
    公平之原則，依下列判斷經界之資料為主，合理認定之，即１鄰接各土地之買賣
    契約或地圖。２經界標識之狀況（經界路、經界木、木樁、基石、埋炭等）。３
    經界附近占有之沿革（房屋、廚房、廁所、自來水管、水溝之位置及系爭土地之
    利用狀況）。４登記簿面積與各土地實測面積之差異。又參諸外國法例，如德國
    民法第九百二十條之規定意旨，經界之訴於經界線不明時，以占有狀態定之，如
    占有狀態亦不明者，系爭地均分之，而依上開方法所定經界，與調查之狀況、尤
    其與土地確定面積不一致者，應斟酌此狀況，依適於公平之方法定之。我國雖無
    類此之規定，惟上揭地政機關實施地籍測量之法定參考基準及外國法例，均足採
    為法院確認界址之參考依據。（參曾華松大法官著「經驗法則在經界訴訟上之適
    用」一文）。本件上訴人主張伊為三七二之一七地號土地之所有權人，與被上訴
    人所有三七四之一地號土地相毗鄰等情，業據其提出土地登記謄本二份為證，且
    為被告所不爭，並經原審依上訴人聲請會同土地測量局依職權履勘現場屬實，有
    勘驗筆錄在卷可參，應堪信為真實。惟兩造就相鄰土地之界址互有爭執，上訴人
    主張應以附圖所示Ａ─Ｅ─Ｂ連接線為準，被上訴人則主張應以附圖所示Ｉ─Ｈ
    ─Ｇ點連接線為準，經查：
（一）原審囑託內政部土地測量局鑑測結果，經其以電子測距經緯儀在系爭土地附近
      周圍施測圖根點，經計算檢核閉合後，作為該測區之控制點，然後以各圖根點
      及補點為基點，用上列儀器分別施測系爭土地及附近可靠界址點、並計算其座
      標值輸入電腦，以自動繪圖儀展繪於鑑測原圖上（與地籍圖同比例尺：一千二
      百分之一），再依臺南縣新化地政事務所保管之地籍圖謄繪本案有關土地地籍
      圖經界線，與前項成果核對檢核後，測定於鑑測原圖上，作成鑑定圖，而認定
      依該鑑定圖所示Ｉ─Ｈ─Ｇ點之連接線（實線）係兩造系爭土地間地籍圖經界
      線，此有該局九十年十月十一日九十地測二字第一三九○一號函所附鑑定書及
      鑑定圖可憑，雖其所認兩造系爭土地間地籍圖經界線即附圖所示Ｉ─Ｈ─Ｇ點
      之連接線，核與卷附台南縣新化地政事務所於九十年五月十八日鑑界所認如附
      圖所示Ａ─Ｃ─Ｎ連接線（被上訴人指界位置）並不相同，惟考諸上開測量局
      所採用之測量儀器較為精密，繪圖過程又係經繁複詳實之手續，其所為測量結
      果應較台南縣新化地政事務所之複丈測量結果精確，且經本院向台南縣新化地
      政事務所函查結果，據該所以九十二年六月三十日所測字第○九二○○○四八
      九三號函覆所附複丈成果圖及鑑定圖，其中複丈成果圖標示兩造系爭土地之界
      址點即編號４─５連接線，對應於鑑定圖上標示紅圈編號４─５連接線之位置
      ，為附圖所示Ｉ─Ｈ─Ｇ連接線之延伸Ｉ─Ｆ連接線，此亦有該所函文及所附
      複丈成果圖及鑑定圖故一份在卷可佐（見本院卷第一一六至一一八頁），足徵
      前揭內政部測量局之鑑定書所認兩造系爭土地間地籍圖經界線Ｉ─Ｈ─Ｇ連接
      線，應與系爭土地間實際經界狀態相符。再依該鑑定圖（即附圖）測量結果，
      其中附圖所示Ａ─Ｅ─Ｍ連接線係上訴人之建物（牆壁外緣）使用位置；圖示
      Ａ─Ｃ─Ｎ為被上訴人主張位置；而Ｉ─Ｈ─Ｇ點之連結線則為地籍圖經界線
      ，其中Ｈ點為ＭＬ延長線與地籍圖經界線之交點；至上訴人主張位置，乃Ａ─
      Ｅ─Ｂ連接線，因與地籍圖圖形位置不符，無法計算面積。依上開鑑測結果，
      計算系爭兩筆土地之面積增減情形（見原審卷第一二五頁之面積分析表），其
      中依被上訴人主張如附圖所示Ａ─Ｃ─Ｎ連接線測量兩造土地面積與登記面積
      之差異為：上訴人土地增加五點一三平方公尺，被上訴人土地減少十六點九二
      平方公尺；如依上訴人實地建物（牆壁外緣）為界即如附圖所示Ａ─Ｅ─Ｍ之
      連接線測量結果：上訴人土地面積增加二七點二四平方公尺、被上訴人面積減
      少四十一點三○平方公尺；如依地籍圖經界線即如附圖所示Ｉ─Ｈ─Ｇ連接線
      測量結果：上訴人面積增加零點零七平方公尺、被上訴人面積減少九點二二平
      方公尺，則依前揭鑑測結果，比較被上訴人主張之界址、地籍圖經界線及被上
      訴人建物（牆壁外緣）使用位置對於實測面積之差異可知，以地籍圖經界線即
      如附圖所示Ｉ─Ｈ─Ｇ連接線定系爭兩筆土地間之界址經實測後，兩造所增減
      之面積較為接近，綜參上開鑑定圖所測兩造土地間地籍圖經界線位置，登記簿
      面積與各實測面積差異等情，應認兩造系爭土地間界址確為附圖所示Ｉ─Ｈ─
      Ｇ連接線無訛。
（二）雖上訴人主張依台南縣新化地政事務所測量之地籍圖顯示兩造系爭土地間之界
      址應為Ａ─Ｅ─Ｍ連接線云云，然觀諸卷附台南縣新化地政事務所於八十四年
      七月二十日及九十一年六月二十五日測繪之地籍圖（見原審卷第一三七頁及本
      院卷第三三頁），及該所七十九年一月二十三日、九十年五月十四日測量之複
      丈成果圖（見本院卷第一一七、第一一九頁），其所呈現之經界線方向較為傾
      斜，系爭三七四之一地號土地之東西兩側經界線亦接近平行，然上訴人主張如
      附圖所示Ａ─Ｅ─Ｍ連接線之方向則較偏北，足見前揭地籍圖、複丈成果圖所
      示經界線方向與土地地形與上訴人主張如附圖所示Ａ─Ｅ─Ｍ連接線，明顯有
      異，此參諸經前揭內政部土地測量局鑑定書圖說第六點記載益明，是上訴人依
      台南縣新化地政事務所測繪之地籍圖內容，主張系爭土地間之界址經界線為附
      圖所示Ａ─Ｅ─Ｍ連接線，已難認有據。且參以台南縣新化地政事務所並無任
      何關於上訴人所指如附圖所示Ｂ點之界址資料，復經新化地政測量員林建輝於
      原審勘驗時陳述明確（見原審九十年八月一日、九十一年三月二十八日勘驗筆
      錄），尤徵該附圖所示Ｂ點（即現場塑膠樁）並非原地籍圖所認界址點甚明，
      則上訴人據以主張兩造系爭土地間之界址為附圖所示Ｂ點Ａ─Ｅ─Ｍ連接線云
      云，自難憑採。
（三）又上訴人復主張系爭三七二之一七地號與同段三七二之二二地號兩筆土地，原
      係一國有土地，後由上訴人與姜天賜於八十四年間共同向國有財產局購得，當
      時係以房屋占有位置來購買，嗣後上訴人再與姜天賜於八十四年六月十六日協
      議分割，而由上訴人取得系爭三七二之一七地號土地之所有權，故兩造系爭土
      地間之界址係依八十四年七月二十日新化地政事務所之鑑界結果，即應為附圖
      所示Ａ、Ｅ、Ｂ連接線云云，並提出土地登記謄本、土地登記申請書、房屋稅
      籍證明書、門牌證明書、同意書等件為證。然參酌前述，台南縣新化地政事務
      所於八十四年七月二十日測繪之地籍圖，其所呈現之經界線方向及土地地形，
      與上訴人主張如附圖所示Ａ─Ｅ─Ｍ連接線均不相同，尚難據以憑認兩造系爭
      土地間之界址為附圖所示Ａ─Ｅ─Ｍ連接線。且就上訴人取得系爭三七二之一
      七地號土地之沿革過程以觀，系爭三七二之一七地號土地係分割自同段三七二
      之一五地號土地，原屬國有【管理機關為財政部國有財產局（下稱國有財產局
      ）】，嗣於七十九年十二月二十四日辦理「逕為分割」登記，自同段三七二之
      一五地號土地分割而出，其面積為四十三平方公尺，因上訴人與訴外人姜林現
      均在該土地上搭蓋建物居住使用，乃共同向國有財產局購買該筆土地，並於八
      十年六月十日移轉登記予上訴人及姜林現二人，由渠等以所有權應有部分二分
      之一之比例保持共有，其後由上訴人與姜林現之受讓人姜天賜二人於八十四年
      七月七日辦理協議分割登記，將系爭三七二之一七地號土地分割出同段三七二
      之二二地號土地，其中系爭三七二之一七地號、面積二十一平方公尺之土地分
      歸上訴人所有，同段三七二之二二地號、面積二十二平方公尺之土地，則分歸
      訴外人姜天賜取得等情，有上訴人提出之土地登記謄本、土地登記申請書、房
      屋稅籍證明書、門牌證明書、同意書等件附卷可佐（見本院卷第七七至八○、
      八五、一○二至一○八頁），復為兩造所不爭執，固堪認屬實，惟上訴人所有
      系爭三七二之一七地號土地係輾轉分割自同段三七二之一五地號土地，在該土
      地尚未辦理逕為分割登記前，與其西側毗鄰之系爭三七四之一地號土地間之原
      始經界狀態，並不因該三七二之一五地號土地嗣後輾轉分割出系爭三七二之一
      七地號及同段三七二之二二地號土地而受影響，是兩造系爭土地間之界址，自
      仍應依分割前同段三七二之一五地號土地與系爭三七四之一地號土地間原始經
      界線為斷。準此以觀，卷附由台南縣新化地政事務所於七十九年一月二十二日
      尚未辦理上開「逕為分割」登記前製作之複丈圖所示系爭三七四之一地號土地
      與分割前三七二之一五地號土地間界址，不論其經界線方向與土地地形，均與
      該所於八十四年七月二十日及九十一年六月二十五日測繪之地籍圖所示兩造系
      爭土地間經界線情形相符，而與上訴人主張之如附圖所示Ａ─Ｅ─Ｍ連接線則
      有明顯差異，由此益見上訴人主張之界址即附圖所示Ａ─Ｅ─Ｍ連接線，並非
      分割前同段三七二之一五地號土地與系爭三七四之一地號土地間原始經界線，
      自無可能為分割後系爭三七二之一七地號土地與系爭三七四之一地號土地之界
      址位置所在。況依內政部土地測量局鑑定圖暨所附土地圖說及面積分析表，可
      知系爭三七二之一七地號與同段三七二之二二地號土地，依地籍圖（即附圖所
      示系爭三七二之一七地號與同段三七二之二二地號土地實線所圍部分）計算其
      面積總和為四二點二六平方公尺，然另就附圖所示西側虛線部分即附圖所示Ｅ
      ─Ｄ─Ｇ─Ｈ─Ｌ─Ｍ─Ｅ連接線（即虛線）面積為二○點二五平方公尺之土
      地，為上訴人之建物所占有，附圖所示Ａ─Ｆ─Ｄ─Ｅ─Ａ連接線所為面積為
      三點二九平方公尺，則為訴外人陳俊廷之建物所占有，其合計之面積共為六六
      點一四平方公尺，遠逾上訴人當時向國有財產局合買系爭三七二之一七地號土
      地，而取得登記之面積四十三平方公尺，復參以上訴人亦陳稱：靠近馬路的位
      置，國有財產局並未賣給伊，因國有財產局並未將伊房屋坐落土地面積全部賣
      給伊等詞（見本院九十二年十月九日言詞辯論筆錄），堪認國有財產局當時應
      僅就分割前同段三七二之一五地號土地靠道路以西屬國有土地部分，出售予上
      訴人及訴外人姜林現，並分割登記面積共四十三平方公尺無誤，則就此部分之
      面積與內政部土地測量局鑑測後依地籍圖計算系爭三七二之一七地號及同段三
      七二之二二地號土地之面積總計四二點二六平方公尺相較，兩者僅相差零點七
      四平方公尺，顯見國有財產局出售前之系爭三七二之一七地號國有土地，其所
      有權範圍應僅限於如附圖所示地籍圖實線所圍三角形部分，至附圖所示地籍圖
      經界線西側部分之土地，自始即屬被上訴人所有，否則倘該部分土地亦屬國有
      ，基於上訴人與訴外人姜林現購買土地係作為房屋基地使用之需要，國有財產
      局理應會申請地政機關測量渠等之房屋靠近道路西側占用土地範圍之全部面積
      （即六十六點一四平方公尺）後，方辦理分割及移轉登記手續，是上訴人等人
      之房屋坐落基地範圍，自可事先經測量予以確定，國有財產局儘可出售上訴人
      等人之房屋坐落基地占有國有土地之全部面積，要無可能僅分割出售其中四十
      三平方公尺之土地，卻保留其餘亦遭上訴人等人房屋占有之二十餘平方公尺國
      有土地，未一併出售，此顯與國有財產局出售該筆土地之初衷不符，由此益徵
      上訴人應僅取得原屬國有土地之部分即如附圖所示地籍圖實線所圍部分之土地
      所有權，至地籍圖經界線西側至附圖所示Ａ─Ｅ─Ｍ虛線所圍成部分土地，既
      非屬於國有，上訴人自無從自國有財產局買受取得該部分房屋基地之所有權甚
      明，是綜觀上訴人所有系爭三七二之一七地號土地之分割沿革，僅係就原分割
      前同段三七二之一五地號土地所為內部輾轉分割，其在分割前後與右側毗鄰之
      系爭三七四之一地號土地之界址位置均無二致，此與依照土地上建物坐落基地
      面積分割出毗鄰之兩筆土地，而須依其房屋坐落位置定該兩筆土地之界址位置
      情形尚屬有間，是兩造之系爭土地間界址位置與上訴人之房屋坐落使用情形無
      涉。從而，上訴人徒以其係以房屋占有位置，向財政部國有財產局購得系爭三
      七二之一七地號土地之沿革為由，主張兩造系爭土地間界址應以其房屋坐落位
      置為準，顯係將其房屋坐落情形與系爭兩筆土地間原始經界狀態相混淆，自與
      土地地籍圖重測制度在真實確定毗鄰土地間原始界址之趣旨有違，亦難採取。
（四）至上訴人於原審勘驗現場時雖陳稱：系爭土地上有一釘鐵條之位置，認係如附
      圖之Ｇ點云云乙節，然據麻豆地政事務所測量員余榮太於原審勘驗時到場證稱
      ：因實地已蓋有房屋，無法證實其於八十五年一月八日所測之成果為何等語（
      參本院九十一年三月二十八日勘驗筆錄），而上訴人復無法提出實據，以資證
      明，是其所為上開主張，亦非可取。
（五）綜上各情，上訴人主張系爭二筆土地間界址應以附圖所示Ａ─Ｅ─Ｍ連接線為
      準，尚非有據，被上訴人主張兩造系爭土地間界址應以如附圖所示Ｉ─Ｈ─Ｇ
      連接線為準，方屬可採。
四、從而，上訴人訴請確定兩造所有系爭三七二之一七地號、三七四之一地號土地之
    界址，經本院審酌內政部土地測量局鑑定圖所測兩造系爭土地間地籍圖經界線位
    置、系爭三七四之一地號土地原係與分割前同段三七二之一五地號土地相毗鄰，
    其經界狀態並未因嗣後由上訴人輾轉分割取得系爭三七二之一七地號土地而改變
    、登記簿面積與各實測面積差異等各情，確定其界址如附圖所示連接線Ｉ─Ｈ─
    Ｇ連接線。原審判決確定兩造系爭土地間界址如附圖所示Ｉ─Ｈ─Ｇ連接線，經
    核並無違誤，上訴意旨仍執陳詞，指摘原判決不當，求予廢棄改判，為無理由，
    應予駁回其上訴。
五、本件事證已臻明確，兩造其餘攻擊防禦方法，核與判決結果不生影響，爰不一一
    論述。
六、末按本件係屬確認界址訴訟事件，均由敗訴之上訴人負擔訴訟費用顯失公平，爰
    依民事訴訟法第八十一條之一之規定，酌量命勝訴之被上訴人亦負擔本件訴訟費
    用二分之一，併此敘明。
七、據上論結，本件上訴為有理由，依民事訴訟法第四百三十六條第三項、第四百第
    四十九條第一項、第八十條之一，判決如主文。
中      華      民      國    九十二    年      十      月     二十     日
                                臺灣臺南地方法院民事第二庭
~B審判長法      官  蔡美美
~B      法      官  洪碧雀
~B      法      官  李銘洲
右為正本係照原本作成
本件不得上訴
中    華      民      國    九十二    年      十      月      二十七    日
~B      法院書記官  歐貞妙


司法院資訊處製作；財團法人民間司法改革基金會備份。
